【裁判字號】    98,交聲,1139
【裁判日期】    980428
【裁判案由】    聲明異議
【裁判全文】
臺灣臺中地方法院交通事件裁定        98年度交聲字第1139號
原處分機關  交通部公路總局臺中區監理所臺中市監理站
聲明異議人
即受處分人  甲○○
上列受處分人因違反道路交通管理處罰條例案件，對於交通部公
路總局臺中區監理所臺中市監理站於民國98年3月25日所為裁決
處分（處分案號：裁監稽違字第裁61-HC0000000號）聲明異議，
本院裁定如下：
    主  文
原處分撤銷。
    理  由
一、原處分機關處分意旨略以：異議人即受處分人甲○○（下稱
    受處分人）騎乘車牌號碼XX7-615號（違規通知單上誤載為
    XX7-617號）輕型機車，於97年12月12日14時50分許，在臺
    中線東勢鎮○○路149號前因『無照駕駛（禁駛）』之違規
    ，經臺中縣警察局東勢分局東勢派出所員警依違反道路交通
    管理處罰條例第21條第1項第1款當場舉發。又本案為駕駛人
    未滿18歲無照駕駛案件，依上開條文第3項規定，法定代理
    人或監護人應同時施以道安講習，本站遂於97年12月22日影
    印本案通知單移送聯及通知便函寄送法定代理人或監護人。
    另由本站「違規歷史查詢」報表知，本案舉發機關於97年12
    月15日即傳輸訊息供本站列管，是應無受處分人所述無法繳
    款之情形，且依本站違規案件作業系統之操作，即便原舉發
    機關並未傳輸案件，仍可依「先結」方式予以收款辦理。綜
    上所述，本案違規通知單既由警方當場完成交付，通知聯內
    亦明示應到案日期及應到案處所，本站依警方舉發之違規事
    實裁處，應無不合云云。
二、聲明異議意旨略謂：受處分人委任代理人劉錫雯早於97年12
    月25日即持原舉發機關之通知到站繳款，然櫃台之受理人員
    告知並無此筆違規罰款，故當日並未繳款即離去，此後亦未
    接獲任何繳款通知，直至98年3月中旬受處分人至豐原監理
    站辦理考領駕駛執照，方知有此筆違規罰款尚未結案，然受
    處分人已於期限內至到案，並非蓄意拖延違規罰鍰之繳納等
    語。
三、本件受處分人並不否認騎乘車牌號碼XX7-615號輕型機車於
    上開違規時、地，因有無照駕駛之違規經警舉發，並當場交
    付舉發通知單等情，並有舉發違反道路交通管理事件通知單
    1紙在卷可按，違規情節堪認屬實。惟亦辯稱：因舉發通知
    單上之車牌號碼誤載為XX7-617號，致受處分人委託其代理
    人劉錫雯到案後，因查無此筆違規，致罰鍰無法繳納等語。
    經查：
（一）關於受處分人何以逾期未自動到案繳納罰鍰，受處分人之
      代理人劉錫雯於98年4月18日到庭具結證稱：「（法官問
      ：是否持此份通知單幫受處分人繳納？）我是拿著個通知
      單影本到北屯區監理站繳納罰金。‥‥因為正本警察是開
      給當事人，因為受處分人在外地就學，不常回來，所以時
      間快到了我就去幫他繳。‥‥我拿單子去查詢有無案件，
      但是櫃台跟我說電腦裡沒有這筆資料，不用繳，所以我就
      離開。（法官問：有無打電話詢問甲○○究竟有無這張罰
      單？）之前他跟我們講被警察抓到無照駕駛，所以我們確
      定他有被開罰單。因為監理站跟我們說沒有這筆紀錄，所
      以就沒有再查，只好等候有沒有通知。等到保晴要考駕照
      時再被通知罰單沒有繳。」（本院卷第13頁反面筆錄參照
      ），可知受處分人因舉發通知單上所記載之車牌號碼有誤
      ，致其代理人劉錫雯於期限內至監理站辦理罰鍰繳納時，
      因查無該筆違規資料而無法順利繳納，參以本件舉發通知
      單確有將違規車輛之車牌號碼XX7-615號誤載為XX7-617號
      之情形，有受處分人庭呈之臺中縣警察局舉發違反道路交
      通管理通知單「通知聯」1紙（本院卷第15頁）在卷可憑
      ，則受處分人所辯，尚非無據。
（二）雖原處分機關稱原舉發機關早於97年12月15日即已鍵入本
      件違規之入案資料，且所載之違規車號即為XX7-615號無
      誤，並檢附違規查詢報表等資料為證，惟按違反道路交通
      管理事件之處罰為一行政秩序罰，其對於違規之行為人所
      為之處罰，顯然影響行為人之權利義務，性質上為負擔之
      行政處分，是其應有行政法基本原則之要求—即行政行為
      應遵循公正、公開與民主之程序，確保依法行政原則，以
      保障人民權益，增進人民對行政之信賴（此亦為行政程序
      法第1條開宗明義所揭示）。故為保障違反道路交通管理
      事件行為人之權益，舉發違反道路交通管理事件通知單上
      所記載事項自應正確，俾行為人得遵期到案繳交罰款，或
      對其違規之行為有陳述、爭執及聲明異議之機會，始足以
      保障受處分人權益。從而，本件舉發員警於舉發當日製發
      違規通知單時，即將該通知單之違規車牌號碼誤載為「XX
      7-617」，並將誤載車牌號碼之違規通知單「通知聯」交
      予受處分人收執，則原舉發機關於更正錯誤之後，允宜將
      更正過之舉發通知單再次送達於受處分人，始足以保障受
      處分人前述權益。然原舉發機關僅逕自更正錯誤，將違規
      通知單「移送聯」上誤載之車牌號碼予以塗改、蓋印職章
      後即移送原處分機關，此於上開依法行政之要求，即有未
      合。再原處分機關固將更正後之違規通知單「移送聯」影
      本，寄送受處分人之法定代理人以為通知，然觀該違規通
      知單移送聯之影本，其違規車牌號碼既經塗改並蓋印承辦
      人職章，於影印後實難明確辨識其上之車牌號碼（參本院
      卷第5頁），受理繳款之人員即有可能因此發生錯誤而無
      法找到此筆違規資料，換言之，原處分機關之「違規查詢
      歷史」報表上固載有正確之違規車牌號碼，亦因受理繳款
      人員無法憑藉劉錫雯提供之違規通知單移送聯影本，而得
      知違規車輛之車牌號碼，並調閱本案違規資料以辦理繳款
      銷案，是受處分人聲明異議狀所辯，應可採信。
（三）綜上，受處分人既於到案後經原處分機關之人員告知並無
      違規資料，則受處分人待原處分機關另行通知之心理，應
      可理解，其主觀上難認有何逾越應到案期限不繳納罰鍰或
      到案聽候裁決之情，該加重處罰之不利益，自不能因舉發
      員警上述誤載違規車牌號碼、違規通知單更正後並未再行
      送達之誤失，而加諸於受處分人。詎日後舉發機關或裁決
      機關均未再行送達該舉發通知單給受處分人（卷內並無證
      據證明業已另行送達），迄至受處分人已逾應到案期限60
      日以上均未見更正通知，受處分人即無從依期限到案，並
      依最低處罰標準在限期內自動繳納罰款結案之可能，原處
      分機關旋即逕行裁決處罰，並依違反道路交通管理事件統
      一裁罰基準表規定加重處罰，於程序上非無瑕疵之處。準
      此，受處分人之異議為有理由，自應由本院將原處分罰鍰
      部分予以撤銷，另發回原處分機關另為適當之處理，以資
      適法。
四、據上論斷，應依道路交通管理處罰條例第87條第2項，道路
    交通案件處理辦法第20條前段，裁定如主文。
中    華    民    國    98    年    4    月    28     日
                          交通法庭  法  官 陳如玲
上正本證明與原本無異。
如不服本裁定，應於裁定送達後5日內，向本院提出抗告狀（應
附繕本）。
                                    書記官 童淑芬
中    華    民    國    98    年    4    月    28     日


司法院資訊處製作；財團法人民間司法改革基金會備份。
